最高法院刑事判決                              八十八年度台上字第六七七六號
    上  訴  人  甲○○  男
右上訴人因違反毒品危害防制條例案件，不服台灣高等法院中華民國八十八年八月二
十五日第二審判決（八十八年度上訴字第二四二八號，起訴案號：台灣桃園地方法院
檢察署八十七年度偵字第一三八八四號），提起上訴，本院判決如左：
    主  文
上訴駁回。
    理  由
按刑事訴訟法第三百七十七條規定：上訴於第三審法院，非以判決違背法令為理由，
不得為之。是提起第三審上訴，應以原判決違背法令為理由，係屬法定要件。且必須
依據卷內資料為具體之指摘，並足據以辨認原判決已具備違背法令之形式，始屬相當
。本件原判決依憑上訴人甲○○之部分自白，證人即桃園縣警察局平鎮分局警員崔鵬
年之證述，證人王志強所證，並有經警查獲之海洛因（淨重九八‧三公克，包裝重一
四‧一六公克，純度百分之三四‧五七，純質淨重三三‧九八公克）及安非他命（淨
重二六‧三九公克、包裝重○‧六六公克）、殘留海洛因空袋四個、殘留海洛因美工
刀一支、殘留安非他命空袋四個、殘留安非他命削尖吸管三支、自製研磨器鐵制、陶
瓷制各一個（壓碎海洛因、安非他命之用）、電子秤一個扣案可資佐證。上訴人持有
之毒品海洛因及安非他命數量均甚龐大，顯非專供自己施用，且扣案之物尚有電子秤
、自製研磨器及分裝吸管與美工刀等物，其有意圖販賣而持有甚明等證據資料，認定
上訴人有如原判決事實欄所載意圖販賣而持有第一級毒品犯行，因而撤銷第一審不當
之判決，仍論處上訴人罪刑，已於理由內詳細敘述所憑之證據及認定之理由，並說明
上訴人所辯扣案之海洛因及安非他命係民國八十三年間渠與友人王志強共同購入，惟
未為警查獲，渠前案出獄後，於八十七年間始再取出供己施用，渠持有毒品之行為應
不另論罪云云，不足採取。已依據卷內資料詳予指駁。從形式上觀察，原判決並無違
背法令情形存在。次查犯罪事實之認定及證據之取捨，乃事實審法院之職權，且法院
憑以認定犯罪事實之證據，並不以直接證據為限，即綜合各種間接證據，本於推理作
用，為其認定犯罪事實之基礎，如不違背經驗法則與論理法則，即不得指為違法，而
據為上訴第三審之理由。原判決綜合各種證據，認定上訴人有意圖販賣而持有第一級
毒品犯行，究竟違背如何之經驗法則與論理法則。上訴意旨並未依據卷內訴訟資料為
具體之指摘，徒憑己見，就原判決已說明之事項或屬原審採證認事職權之適法行使，
任意指摘有違背證據法則、判決理由不備及矛盾之違法，且仍為單純事實之爭執，難
謂為適法之第三審上訴理由。再原審變更檢察官起訴法條，依想像競合犯從一重之毒
品危害防制條例第五條第一項論處上訴人罪刑，於踐行審理程序時，業依刑事訴訟法
第九十五條規定，對上訴人告以犯罪之嫌疑及所犯罪名後，認為應變更時，已一再訊
問上訴人「你是否意圖販賣而持有（毒品）？」，並當庭諭知「辯護人應另就被告意
圖販賣而持有（毒品）辯護」，已告知上訴人應變更檢察官起訴之罪名。原審並無上
訴意旨所指訴訟程序違背法令之情形，執此指摘，殊非適法之第三審上訴理由。綜上
所述，其上訴違背法律上之程式，應予駁回。
據上論結，應依刑事訴訟法第三百九十五條前段，判決如主文。
中      華      民      國    八十八    年     十一     月    二十五    日
                              最高法院刑事第三庭
                                  審判長法官  陳  錫  奎
                                        法官  洪  清  江
                                        法官  吳  昆  仁
                                        法官  李  伯  道
                                        法官  林  增  福
      右正本證明與原本無異
                                              書  記  官
中      華      民      國    八十八    年     十二     月      一      日
                                                                      Ｚ
